【裁判字號】    97,簡上,1100
【裁判日期】    980121
【裁判案由】    詐欺
【裁判全文】
臺灣高雄地方法院刑事判決            97年度簡上字第1100號
上  訴  人  臺灣高雄地方法院檢察署檢察官
被      告  戊○○
上列上訴人因詐欺案件，不服本院簡易庭民國97年9 月26日97年
度審簡字第5565 號第一審簡易判決（聲請簡易判決處刑案號：
臺灣高雄地方法院檢察署97年度偵字第21580 號），提起上訴，
並移送併辦（同署97年度偵字第24993 、24577 、29074 、3051
2 號），本院管轄之第二審合議庭判決如下：
    主  文
原判決撤銷。
戊○○幫助犯詐欺取財罪，處拘役伍拾日，如易科罰金，以新臺
幣壹仟元折算壹日。
    事  實
一、戊○○預見提供金融帳戶存簿、提款卡、印章、密碼等物予
    陌生人士使用，有可能為非法集團所利用，以遂行欺騙不知
    情之社會大眾及隱匿掩飾犯罪所得財物或利益之目的，竟仍
    基於幫助詐欺之故意，於民國97年6 月13日下午6 時許，在
    台中縣高鐵烏日站，以一個帳戶新台幣（下同）2000元之代
    價，將其向陽信商業銀行右昌分行（帳號：0000000000000
    號）、中國信託銀行南高雄分行（帳號：000000000000號）
    、臺灣郵政股份有限公司楠梓亞洲城（帳號：000000000000
    00 號） 所申設之帳戶、存摺、提款卡及密碼出租予真實姓
    名年籍不詳之詐欺集團成員「陳先生」使用。嗣詐騙集團成
    員取得上揭戊○○之帳戶後，即意圖為自己不法之所有，於
    附表所示之時間，撥打電話向附表所示之丙○○等人誆稱其
    於網路購物時，不慎操作錯誤，須持提款卡至提款機重新操
    作云云，致其陷於錯誤，而依詐騙集團成員之指示，而分別
    匯款如附表所示之金額，至上揭戊○○之帳戶內，嗣經附表
    所示之丙○○等人發現受騙後，分別報警而循線查悉上情。
二、案經高雄市政府警察局楠梓分局報請臺灣高雄地方法院檢察
    署檢察官偵查起訴及移送併案審理。
    理  由
一、本件被告戊○○所犯為死刑、無期徒刑、最輕本刑為3 年以
    上有期徒刑以外之罪，其於本院審理程序進行中，就被訴事
    實為有罪之陳述，經審判長告知簡式審判程序之旨，並聽取
    當事人之意見後，本院合議庭裁定進行簡式審判程序，合先
    敘明。
二、上揭犯罪事實，業據被告戊○○於本院審理時坦承不諱，核
    與證人即被害人丙○○、丁○○、甲○○、乙○○、己○○
    於警詢時之證述相符，並有被告上揭銀行帳戶之開戶資料及
    交易明細各3 份、丁○○、甲○○、己○○、丙○○之自動
    櫃員機轉帳單共8 紙、乙○○之存摺明細表1 份、受理詐騙
    帳戶通報警示、詐騙電話簡便格式表、受理各類案件紀錄表
    等件附卷可稽，足認被告自白與事實相符，本案事證明確，
    被告犯行洵堪認定，應予依法論科。
三、按刑法第339 條第1 項之詐欺取財罪，係以施用詐術使人陷
    於錯誤而交付財物為犯罪構成要件，上開詐騙集團利用被告
    提供之帳戶，作為指示被害人匯款進入而據以提領詐騙款項
    遂行詐欺犯行之工具，被告提供帳戶要非詐欺取財罪之構成
    要件行為，且被告僅將帳戶交與他人後即未再過問，亦無為
    自己犯罪之意思，其行為僅係對於該犯罪之實行有所助益之
    協助行為，故核被告所為，係犯刑法第30條第1 項、第339
    條第1 項幫助詐欺取財罪。又被告係幫助犯，應依刑法第30
    條第2 項規定，按正犯之刑減輕之。又被告1 次提供上揭3
    帳戶供犯罪集團使用，係以一行為侵害丙○○、丁○○、甲○○、乙○○、己○○之財產法益，為同種想像競合犯，應
    依刑法第55條規定，以一幫助詐欺取財罪處斷。又併案部分
    與聲請簡易判決處刑部分既有想像競合犯之裁判上一罪關係
    ，自為聲請效力所及，本院自得併予審理。
四、原審以被告犯罪事證明確，予以論罪科刑，固非無見。惟原
    審對於被告幫助詐欺集團詐騙丙○○、甲○○、乙○○、己○○部分即移送併辦部分之幫助詐欺取財犯行，未及併予審
    判，尚有未洽，是上訴人上訴意旨執此指摘原判決不當，為
    有理由，自應由本院撤銷改判。爰審酌被告提供帳戶供實行
    詐欺犯罪者行騙財物，除造成被害人因而受有損失外，並致
    使國家追訴犯罪困難，容易鼓勵犯罪，行為實有可議，惟念
    及其犯後坦承犯行，已知悔悟，態度良好等一切情狀，量處
    如主文所示之刑，並諭知易科罰金之折算標準。
據上論斷，應依刑事訴訟法第455 條之1 第1 項、第3 項、第36
9 條第1 項前段、第364 條、第299 條第1 項前段，刑法30 條
、第339 條第1 項、第55條、第41條第1 項前段，刑法施行法第
1條 之1。
本案經檢察官林妙蓁到庭執行職務。
中    華    民    國    98    年    1     月    21    日
                  刑事第一庭    審判長法  官  蔡國卿
                                      法  官  王淑惠
                                      法  官  張琬如
以上正本證明與原本無異。
不得上訴。
中    華    民    國    98    年    1     月    21    日
                                      書記官  劉甄庭
附錄本判決論罪之法條：
中華民國刑法第339條第1項
（普通詐欺罪）
意圖為自己或第三人不法之所有，以詐術使人將本人或第三人之
物交付者，處 5 年以下有期徒刑、拘役或科或併科 1 千元以下
罰金。
附表：
┌──┬───┬────────┬─────────┬────┬─────────┐
│編號│被害人│匯款時間        │匯入帳戶帳號      │金額（元│偵查案號          │
│    │      │                │                  │）      │                  │
├──┼───┼────────┼─────────┼────┼─────────┤
│ 1  │丙○○│97/6/15 17:02   │陽信銀行          │29,983  │97年偵字第30512號 │
│    │      │                │000-000000000000  │        │                  │
├──┼───┼────────┼─────────┼────┼─────────┤
│ 2  │丁○○│97/6/15 17:10   │陽信銀行          │29,983  │97年偵字第21580號 │
│    │      │                │000-000000000000  │        │                  │
├──┼───┼────────┼─────────┼────┼─────────┤
│ 3  │甲○○│97/6/15 17：39  │郵局              │29,987  │                  │
│    │      │                │000-00000000000000│        │                  │
│    │      ├────────┼─────────┼────┤                  │
│    │      │97/6/15 18：51  │中國信託銀行      │29,000  │                  │
│    │      │                │0000000000000000  │        │                  │
│    │      ├────────┼─────────┼────┤97年偵字第24993號 │
│    │      │97/6/15 18：54  │同上              │30,000  │                  │
│    │      ├────────┼─────────┼────┤                  │
│    │      │97/6/15 18：55  │同上              │30,000  │                  │
│    │      ├────────┼─────────┼────┤                  │
│    │      │97/6/15 18：56  │同上              │11,000  │                  │
├──┼───┼────────┼─────────┼────┼─────────┤
│4   │乙○○│97/6/15 19：21  │陽信銀行          │29,989  │97年偵字第29074號 │
│    │      │                │000-000000000000  │        │                  │
├──┼───┼────────┼─────────┼────┼─────────┤
│5   │己○○│97/6/15 21：05  │郵局              │10,100  │97偵字第24755號   │
│    │      │                │000-00000000000000│        │                  │
└──┴───┴────────┴─────────┴────┴─────────┘


司法院資訊處製作；財團法人民間司法改革基金會備份。
